【裁判字號】    88,易,1522
【裁判日期】    890630
【裁判案由】    詐欺
【裁判全文】
臺灣彰化地方法院刑事判決                        八十八年度易字第一五二二號
    公  訴  人  臺灣彰化地方法院檢察署檢察官
右列被告因詐欺案件，經檢察官提起公訴（八十八年度偵緝字第四七六號、第四七七
號），本院判決如左：
        主    文
丙○○連續意圖為自己不法之所有，以詐術使人將本人之物交付，處有期徒刑捌月。
        事  實
一、丙○○明知其自民國八十一年間起，因遭人拖累致財務困難，而無資力按期償付
    會款，竟意圖為自己不法所有，且基於概括之犯意，思以會養會方式取得資金使
    用，乃於附表編號一、二、三所示之時間，參加由甲○○所召集之民間互助會，
    並自八十三年九月起至八十五年二月止，連續十一次在甲○○位於彰化縣彰化市
    ○○路○段二四六號之住處標取會款，致使甲○○不疑有詐，陷於錯誤而如數交
    付會款。丙○○復承其同一詐欺之概括犯意，於八十三年十二月十二日，自任會
  首召集附表編號四所示之票會互助會，致使甲○○、乙○○○二人不疑有他，各
    參加二會及一會，並同意於八十三年十二月十二日先簽發支票交付予丙○○，並
    按月兌付。惟嗣甲○○於八十四年三、四月間標得會款時，丙○○竟未交付其他
    會員所簽發之支票，改以自己名義簽發之支票交付甲○○收執以支付會款，同時
    亦以簽發自己名義之支票交予乙○○○收執以支付會款，致使乙○○○陷於錯誤
    ，猶持續兌現其交付給丙○○之支票會款。迨八十五年四月間，丙○○所簽發之
    支票屆期經甲○○、乙○○○提示，均遭退票，且丙○○亦避而不見，拒繳會款
    ，甲○○及乙○○○二人至此始知受騙。丙○○計詐得甲○○如附表編號一、二
    、三互助會會款達新臺幣二百六十六萬元，如附表編號四互助會會款八十一萬元
    ；另詐得乙○○○如附表編號四互助會會款八十一萬元。
二、案經甲○○、乙○○○分別訴由台灣彰化地方法院檢察署檢察官偵查起訴。
        理  由
一、訊據被告丙○○固坦承於右揭時、地參加甲○○所召集之民間互助會，且未按時
    繳付會款，及以自己名義召集票會互助會，亦未兌付得標會款之事實不諱，惟矢
    口否認有詐欺情事，辯稱：甲○○、乙○○○二人所持有之支票，係伊倒會前所
    簽發，伊係遭人倒會拖累致無法兌付支票云云。經查：前揭事實業據告訴人甲○○、乙○○○到庭指陳甚詳，並有互助會會單附卷可稽。且被告之支票存款帳戶
    自八十四年十月二十七日即被列為拒絕往來戶乙節，有台灣省合作金庫八十六年
    六月二十七日合金彰儲字第二三九七號函一紙足憑，且被告亦自承自八十一年間
    起即遭他人倒會拖累致周轉困難始標取會款使用乙情明確。是被告竟於八十四年
    九月間、同年十二月間，及八十五年二月間連續標取十一次會款花用，顯見其自
    始即有不法所有之詐欺意圖甚明！參諸被告自陳其任會首之票會互助會，亦將其
    他會員所交付之支票兌領現款使用後，改簽發自己名義之支票予甲○○二人收執
    以支付會款，益證被告係為詐騙會款始召集互助會之事實，應可確定。依上所述
    ，被告所辯，顯係飾卸之詞，要無可採，其犯行事證明確，堪以認定。
三、核被告所為係犯刑法第三百三十九條第一項詐欺取財罪。被告以一行為向甲○○
    、乙○○○二會員詐取會款，係觸犯數詐欺罪名，為同種想像競合犯，依刑法第
    五十五條之規定，應從一重之刑法第三百三十九條第一項詐欺取財罪處斷；又其
    先後多次詐取會款之行為，時間緊接，所犯構成要件相同，顯係基於概括犯意為
    之，為連續犯，應依刑法第五十六條之規定論以一罪，並加重其刑。爰審酌被告
    犯罪之動機、目的、手段、所生危害及犯後態度不良，未與被害人達成和解等一
    切情狀，量處如主文所示之刑。
據上論斷，應依刑事訴訟法第二百九十九條第一項前段，刑法第第三百三十九條第一
項、第五十五條、第五十六條，罰金罰鍰提高標準條例第一條前段，判決如主文。
本案經檢察官李芳瑜到庭執行職務。
中    華    民    國      八十九      年      六      月      三十      日
                            臺灣彰化地方法院刑事第一庭
                                法      官    郭  千  黛
右正本證明與原本無異。
如不服本判決，應於判決送達後十日內向本院提出上訴狀( 須附繕本 )。
告訴人或被害人對於判決如有不服具備理由請求檢察官上訴者，其上訴期間之計算係
以檢察官收受判決正本之日期為準。
                                法院書記官  張  俞  文
中    華    民    國      八十九      年      七      月      三        日
刑法第三百三十九條
意圖為自己或第三人不法之所有，以詐術使人將本人或第三人之物交付者，處五年以
下有期徒刑、拘役或科或併科一千元以下罰金。
以前項方法得財產上不法之利益或使第三人得之者亦同。
前二項之未遂犯罰之。


司法院資訊處製作；財團法人民間司法改革基金會備份。
